臺灣新竹地方法院刑事判決　　　　　　　　　　　　　　九十年度訴字第二一四號
　　公　訴　人　臺灣新竹地方法院檢察署檢察官
　　被　　　告　甲○○
　　選任辯護人　李晉安律師
右列被告因違反毒品危害防制條例，經檢察官提起公訴（八十八年度偵字第八一六四
號），本院判決如左：
    主  文
甲○○無罪。
    理  由
一、公訴意旨略以：被告甲○○於民國八十八年十一月十六日，在其位於新竹市○○
    街五０巷十九號五樓之五居所，意圖販賣而持有第一級毒品海洛因（毛重二．五
    六公克，淨重０．四六公克），及意圖販賣而持有第二級毒品安非他命（毛重四
    六．三六公克，淨重三八．一一公克），為警於同日下午四時許在前址查獲，並
    扣得前開海洛因、安非他命及電子磅秤一個、分裝杓一支、分裝袋二十七個，因
    認被告前開所為涉有毒品危害防制條例第五條第一項、第二項之罪嫌云云。
二、按犯罪事實應依證據認定之，無證據不得推定其犯罪事實；又不能證明被告犯罪
    者，應諭知無罪之判決；刑事訴訟法第一百五十四條、第三百零一條第一項分別
    定有明文。又犯罪事實之認定，應憑真實之證據，倘證據是否真實尚欠明確，自
    難以擬制推測之方法，為其判斷之基礎；而認定犯罪事實之證據係指足以認定被
    告確有犯罪行為之積極證據而言，該項證據自須適合於被告犯罪事實之認定，始
    得採為斷罪資料，最高法院五十三年著有臺上字第六五六號、二十九年上字第三
    一０五號判例。且刑事訴訟上證明之資料，無論其為直接或間接證據，均須達於
    通常一般之人均不致有所懷疑，而得確信其為真實之程度，始得據為有罪之認定
    ，若其關於被告是否犯罪之證明未能達此程度，而有合理懷疑之存在，致使無從
    形成有罪之確信，根據「罪證有疑，利於被告」之證據法則，即不得遽為不利被
    告之認定，亦有最高法院七十六年度臺上字第四九八六號判例可稽。復按被告之
    自白，不得作為有罪判決之唯一證據，仍應調查其他必要之證據，以查其是否與
    事實相符，刑事訴訟法第一百五十六條第二項定有明文，而刑事訴訟法第一百五
    十六條第二項規定，被告雖經自白，仍應調查其他必要之證據，以查其是否與事
    實相符，立法目的乃欲以補強證據擔保自白之真實性；亦即以補強證據之存在，
    藉之限制自白在證據上之價值。所謂補強證據，則指除該自白本身外，其他足資
    以證明自白之犯罪事實卻具有相當程度真實性之證據而言。雖其所補強者，非以
    事實之全部為必要，但亦須因補強證據與自白之相互利用，而足使犯罪事實獲得
    確信者，始足當之。（最高法院七十四年臺覆字第十號判例可資參照）。
三、公訴人認被告涉有前揭意圖販賣而持有第一級及第二級毒品罪嫌，係以（一）被
    告於偵查中自承警察敲門時在場之丙○○已打開該包東西，知悉其朋友即不詳姓
    名綽號「阿榮」之男子所暫時放置之物品係毒品，（二）扣案之毒品經送鑑定分
    別含有海洛因成分及甲基安非他命成分，有內政部警政署刑事警察局鑑驗通知書
    附卷，（三）查獲毒品經分裝且數量頗鉅，並有分裝杓、電子磅秤及分裝袋經扣
    案等為其論據。
四、訊據被告堅決否認涉有前開犯嫌，辯稱扣案物品並非其所有，係同案被查獲之丙
    ○○所有之物，為警查獲時因並查獲伊持有之槍枝及子彈，賴某乃要求伊供稱係
    不詳姓名綽號「阿榮」之人所有之物，扣案物品並非伊所持有或意圖販賣而持有
    之物等語。經查：
（一）公訴人既認被告所涉為意圖販賣而持有第一、二級毒品罪嫌，故其構成要件應
      以被告持有扣案之毒品為前提，然依起訴書所載之証據僅為被告知悉其朋友「
      阿榮」暫置該處之物係毒品，則縱係屬實，則「阿榮」放置扣案毒品於該處之
      目的是否即為交付被告甲○○收受？而被告甲○○是否以販賣之意圖而持有扣
      案之物品？均屬值疑，蓋自被告於警訊、偵查中之供述，及當場亦為警查獲之
      証人丙○○於警訊及偵查中之供述，均無法認定被告甲○○當時有持有扣案毒
      品之犯意。被告於八十八年十一月十六日警訊中僅供稱扣案物品可能係丙○○
      朋友一起來時遺留下來（偵卷第五頁背面），証人丙○○於警訊中則供稱不知
      扣案物品為何人所有（偵卷第十頁），係於偵查中，方出現不詳姓名綽號「阿
      榮」之人，被告於偵查初訊中方供稱扣案物品係「阿榮」拿至其家中，且「阿
      榮」係在丙○○到其家中後方到，並先離開（偵卷第三十三頁，故其於偵查中
      供稱之八十八年十一月十五日接近中午拿來之時間顯然有誤），而証人丙○○
      當日亦供稱伊到被告住處後，「阿榮」自屋外拿一包東西至廚房，後出去吃東
      西，之後警察來時查獲（偵卷第三十一頁）等語，其後証人丙○○再於偵查中
      供稱當時「阿榮」進門後見其等在吃便當，即問有無買他的，被告說沒，「阿
      榮」就說東西寄放在你這，並自己放到後面，之後「阿榮」就出去，不到十分
      鐘警察就來了等語（偵卷第五十七頁背面及六十四頁背面），則其等所述若係
      屬實，扣案物品係不詳姓名綽號「阿榮」之人攜入並自行放置於該處，並未交
      予被告甲○○收受，被告甲○○實從未持有扣案之毒品甚明，且「阿榮」離去
      之時間距被告為警查獲之時間僅十餘分鐘，參以當時被告與証人丙○○二人均
      仍在吃飯，故依前開証人丙○○之証詞，至多僅係被告甲○○於証人丙○○打
      開該包東西後，經証人丙○○告知而知悉扣案物品為毒品而已，並無持有之意
      ，當無法認被告有何意圖販賣而持有扣案物品之行為甚明，故尚不能以被告於
      警訊中之供述及証人丙○○之証述，推論被告甲○○知悉扣案物品係毒品，並
      即推認被告持有扣案之毒品，進而認定被告持有扣案毒品且係意圖販賣而持有
      甚明。
（二）且扣案物品雖係於被告租住之處所查獲，然當時在場有二人，除被告外，另有
      証人丙○○亦在場，前開二人均否認扣案物品為其所有，被告為警查獲時雖先
      供稱扣案物品為不詳姓名綽號「阿榮」之人所有，而後改稱係同案為警查獲之
      丙○○所有之物，其前後供述雖有所不同，惟相同之處為均否認扣案物品為其
      所有，且依被告及証人丙○○之供述，涉及當時是否曾有第三人「阿榮」攜帶
      扣案毒品到場之事實，雖被告要求以測謊方式鑑定伊與証人丙○○何人所述屬
      實，而經本院將被告與証人丙○○送法務部調查局鑑定後，因二人所得生理反
      應圖形不明確，無法研判何人所述為謊言，有法務部調查局函二紙在卷可稽，
      然經依查獲之警員即証人乙○○於本院結稱：當日係埋伏觀察一段時間，後看
      到有人進去，判斷裡面有人，且該人進入後未走出，方攻堅等語（九十年五月
      二十二日訊問筆錄），証人江益鎮即查獲本案並首先進入現場之警員亦結稱當
      時申請搜索票係針對甲○○之槍枝案件，查獲當時僅有被告及丙○○在場，當
      時二人均否認扣案物品為其等所有（九十年七月十七日訊問筆錄）等語，再參
      以証人丙○○供稱之到達時間僅十多分鐘，警察即到等情，則依查獲本件，且
      與雙方均無利害關係，並早於証人丙○○至查獲處所前即已到場埋伏之警員之
      証述，足以認定當時除証人丙○○外，當無第三人至被告住處甚明，故証人丙
      ○○為何堅決証稱當時曾有實際並不存在之第三人即「阿榮」到場誠屬值疑，
      則証人丙○○之証述既尚有瑕疵，當無法採為不利被告之証據甚明。
（三）又扣案物品經送鑑定，安非他命共十四包，均經檢出甲基安非他命之成分（驗
      餘淨重三七．四六公克），另二包物品，其中一包經檢出海洛因及乙醯可待因
      之成分，另一包則無毒品反應，電子磅秤經有機溶劑洗滌液檢出有甲基安非他
      命成分，但無第一級海洛因之陽性反應，分裝杓亦經有機溶劑洗滌液檢出二級
      毒品甲基安非他命成分，未檢出海洛因成分，有內政部警政署刑事警察局八十
      八年十一月二十三日刑鑑字第一二一０五六號鑑驗通知書一紙在卷可稽，另扣
      得之物經送法務部調查局鑑定，其中一包為海洛因（淨重０．四一公克，包裝
      ０．五七公克，另一包則無毒品反應，有該局鑑定通知書一紙附卷可稽，顯然
      扣案之器具上並未檢出第一級毒品之反應，足証並未以扣案之分裝杓及磅秤秤
      第一級毒品甚明，再參以且扣案之第一級毒品數量極少，不及一公克，按之常
      理，其數量僅得供人施用約一次，被告豈可能意圖販賣而僅持有數量如此微少
      之毒品？故公訴人認被告持有數量多之詞，尚無所據，至被告尿液中經檢出甲
      基安非他命陽性反應，足認其於警訊及偵查中所述之曾自袋中取出施用之詞相
      符，而扣得之第二級毒品安非他命雖毛重四六．三六公克，淨重達三八．一一
      公克，數量較鉅，再參以扣得之分裝袋、電子磅秤及分裝，雖可疑其持有人有
      販賣之意圖，然如前所述，並無証據足以認定被告持有扣案之物品，故尚無法
      以此推論被告意圖販賣而持有第二級毒品甚明。
（四）且被告甲○○為警查獲時即坦承扣案槍枝及子彈等物為其所有，且亦坦承施用
      第二級毒品之犯行，業經調閱本院八十九年訴字第一四號（八十八年度偵字第
      八一六三號）及八十九年竹簡字第七二二號案件，查悉在卷，依常理而言，當
      無理由僅承認違反槍砲彈藥刀械管制條例之部分犯行，而對扣案毒品部分則堅
      詞否認為其所有，況被告於查獲時並坦承有施用第二級毒品之犯行，則若扣案
      毒品確為其所有，實亦無理由否認持有之犯行甚明。況扣案之槍枝及子彈係在
      房間窗台上查獲，被告供稱係警員於敲門時，伊急忙將裝槍彈之皮包塞在窗台
      上等語，而查獲之警員即証人江益鎮亦証稱查獲當時被告堅不開門，僵持甚久
      等語，則按之常理，扣案毒品若係被告所，豈可能不與槍枝及子彈置放在同一
      處？且毒品等物與槍彈不同，係易於銷燬之物品，若被告持有大量毒品，且於
      警員到場時甚久方開門，當可從容予以處理，尚不可能留存而置自己於不利之
      地位，故被告其後供稱之係因証人丙○○要其暫不開門，並連絡其他單位之警
      察等語堪以採信，此亦與証人丙○○其後証稱當時確係曾打電話與外界連絡之
      詞相符，則按之常理，扣案物品若確係被告所有，豈可能未趁機予以銷燬或與
      槍彈一起藏置？顯然被告前開所辯尚堪採信。
（五）綜上所述，則本件除扣案物品外，並未查獲其他積極証據足以証明被告係以販
      賣之意圖持有扣案之毒品，而被告否認持有扣案之物品，當時並有二人在場，
      尚難認定扣案物品確係被告所持有，此外復查無其他積極証據足資認定被告涉
      有前開犯行，核之前揭規定及判例意旨所示，被告前開所為犯罪嫌疑自有未足
      ，自應為無罪之諭知。
據上論斷，應依刑事訴訟法第三百零一條第一項前段，判決如主文。
本案經檢察官吳金棟到庭執行職務。
中      華      民      國      九十一      年      六      月    四    日
                                臺灣新竹地方法院刑事第二庭
                                    法  官  王紋瑩
右正本證明與原本無異。
如不服本判決，應於判決送達後十日內向本院提出上訴狀( 應附繕本 )，上訴於
臺灣高等法院。
                                    書記官  馮玉玲
中      華      民      國      九十一      年      六      月    七    日
